【裁判字號】    97,訴,703
【裁判日期】    980109
【裁判案由】    債務不履行損害賠償
【裁判全文】
臺灣士林地方法院民事判決               97年度訴字第703號
原      告  德川國際多媒體股份有限公司
法定代理人  呂金圍
訴訟代理人  周憲文律師
被      告  豐聲科技股份有限公司
法定代理人  乙○○
訴訟代理人  林合民律師
上列當事人間債務不履行損害賠償事件，本院於民國97年12月24
日言詞辯論終結，判決如下：
    主    文
被告應給付原告新臺幣壹佰伍拾柒萬伍仟捌佰玖拾陸元及自民國
九十六年六月十日起至清償日止，按週年利率百分之五計算之利
息。
原告其餘之訴駁回。
訴訟費用新臺幣貳萬壹仟柒佰玖拾捌元，由被告負擔五分之四即
壹萬柒仟肆佰拾捌元，其餘五分之一即肆仟佰陸拾元由原告
負擔。
本判決於原告以新臺幣伍拾萬元為被告供擔保後，得假執行；
但被告如以新臺幣壹佰伍拾柒萬伍仟捌佰玖拾陸元為原告預供擔
保或提存，得免為假執行。
原告其餘假執行之聲請駁回。
    事實及理由
一、原告起訴主張：
  (一)原告於下列時間，委託被告壓製DVD 光碟片（下稱光碟片）
    ：1.於民國94年8 月17日委託壓製National Geographic 國
    家地理頻道155 種節目之光碟片31萬片；2.94年9 月12日委
    託壓製Discovery 頻道206 種節目之光碟片41萬2,000 片；
    3.95年5 月12日委託壓製Discovery 頻道95種節目之光碟片
    21萬8,500 片。以上共計94萬零500 片（以下合稱系爭光碟
    片）。詎原告於95年9 月間，發現系爭光碟片，有部分發生
    表面印刷嚴重脫落之現象，甚至無法讀取光碟片內容之瑕疵
    （下稱系爭瑕疵）。原告立即告知被告，被告雖派員於95年
    11 月 將故障之產品帶回，惟未提出解決方案，原告遂陸續
    遭下游廠商退貨，迄至96年12月間，原告因同樣因素遭退貨
    而通知被告，被告仍置之未理，原告於97年3 月再催告被告
    ，被告仍無回應。
  (二)系爭瑕疵非因原告儲放保存不當所致，原告依不完全給付法
    律關係請求被告賠償，並未罹於時效：本件係因被告生產製
    造系爭光碟片之過程有誤，致生系爭瑕疵；而原告委託被告
    壓制之他批光碟片計15萬5,000 片尚未交付原告，卻同樣有
    印刷脫落情形，顯見印刷脫落原因與原告毫無關聯，且系爭
    瑕疵無法修補，原告復已多次催告被告，但被告卻不解決，
    故被告除應負擔瑕疵擔保責任外，自亦構成不完全給付之債
    務不履行。依最高法院95年台上字第1664號判決要旨，原告
    亦得依不完全給付之法律關係請求被告賠償，另參酌最高法
    院87年台上字第1289號判決要旨，本件應由被告就歸責事由
    之不存在即其無故意或過失負舉證責任，然被告並未舉證以
    實其說，故其主張不可歸責或不負不完全給付之責任，均無
    可採。再依上開最高法院87年台上字第1289號判決要旨可知
    ，原告依不完全給付法律關係請求被告賠償，其請求權時效
    為15年，本件並未罹於時效。
  (二)系爭瑕疵非可輕易發現：系爭瑕疵並非依目測觀察而可查知
    ，若非嗣後陸續發生客戶退貨，原告亦不知有此瑕疵，原告
    亦無可能發現系爭光碟片有印刷脫落情形後，仍銷售予客戶
    ，置公司商譽於不顧。
  (三)原告販售系爭National Geographic 國家地理頻道節目光碟
    片庫存一批予是明企業股份有限公司（下稱是明公司），每
    片售價為新臺幣（下同）20元，已包裝之費用為每片5.3 元
    ，因上述瑕疵退貨須拆裝檢視，該拆裝費用為每片1.4 元，
    另因退貨所需之物流費用，計每片1 元，總計因National
    Geographic國家地理頻道節目瑕疵光碟片，原告所受損害金
    額為每片27.7元（20+5.3+1.4+1＝27.7），請求賠償數量則
    為7 萬3,640 片，共計203 萬9,828 元（計算式：73,640×
    27.7＝2,039,828） ，應由被告負責賠償。若法院認為原告
    損害數額之證明尚有疑義，請求法院依民事訴訟法第222 條
    第2 項規定酌定損害數額。
  (四)並聲明請求判決：
    1.被告應給付原告203 萬9,828 元，及自起訴狀繕本送達翌
      日起至清償日止，按週年利率5%計算之利息。
    2.原告願供擔保，請求准予宣告假執行。
二、被告則以:
  (一)原告於94年6 月委託被告生產National Geographic 國家地
    理頻道節目光碟片155 種，每種各3,000 片，共46萬5,000
    片，被告分別於94年8 月8 日、同年9 月8 日交貨第一批光
    碟片共計31萬片，原告並已付清貨款，惟被告雖已完成第二
    批光碟片，並通知原告取貨，原告至今遲不取貨而遲延付款
    。
  (二)系爭瑕疵非於被告製造生產時產生，且原告之主張已罹於時
    效：原告主張系爭瑕疵為被告製造生產時所產生，則原告應
    就請求此負舉證責任。又被告交付系爭光碟片予原告時為裸
    片，若瑕疵係被告製造時即存在，原告應於出售予第三人而
    進行包裝前，即發現瑕疵，再原告於受領系爭光碟片後2 年
    才主張瑕疵，可知瑕疵非被告交付時已存在，而係原告保存
    不當所致，不可歸責於被告。且被告於94年8 月8 日、同年
    9 月8 日已交付系爭光碟片，原告於95年9 月始發現瑕疵，
    而於97年11月通知被告，依民法第498 條及最高法院96年度
    第8 次民事庭會議決議可知，本件已罹於時效，原告不得依
    不完全給付之規定請求。
  (三)原告主張之金額不合理：
    系爭光碟片於94年8 月8 日、同年9 月8 日交貨完畢，原告
    卻提出96年9 月17日與第三人簽訂之買賣合約書，有違交易
    常情，應屬虛偽交易，原告亦未舉證證明其賠償是明公司所
    受損失、拆裝費用之必要，亦未提出物流費及是明公司包裝
    費支出單據，而僅就每片包裝費及拆裝費提出估價單，吉鶴
    公司發票所提出之發票亦無證據證明與本件之關連，原告主
    張之金額顯非有據。
  (四)並聲明請求判決：原告之訴及假執行聲請均駁回；如受不利
    判決，願供擔保請准宣告免為假執行。
三、兩造不爭執事項:
  (一)原告原名稱為禾和股份有限公司，94年7 月22日變更為德川
    國際多媒體股份有限公司，有公司變更登記表在卷可稽（本
    院卷第60頁）。
  (一)原告委託被告壓製系爭光碟，被告迄94年9 月8 日止共計交
    付31萬片光碟片予原告。
  (二)原告於97年4 月11日、同年月22日發律師函催告被告派員處
    理系爭光碟片之瑕疵。有律師函存卷可考（本院卷第16頁至
    第18頁、第21頁至第23頁）
  (三)系爭光碟片確有部分有瑕疵，經本院當庭勘驗屬實（本院卷
    第67、80頁）
  (四)原告提出系爭瑕疵光碟片二片，第一片（俾斯麥戰艦）以肉
    眼即可明白發現印刷已剝落，第二片（農場裡的好朋友）以
    肉眼觀看印刷完好，但自光碟片中心稍加擠壓即可發現已產
    生縐摺；至無瑕疵之良品，肉眼觀看外觀良好，稍加擠壓印
    刷仍然平整。此業經本院於97年7 月2 日言詞辯論期日勘驗
    屬實（本院卷第67頁）。
四、本件經兩造整理並簡化之爭點為（本院卷第138 頁至第142
    頁、第146 頁）：
  (一)系爭光碟片發生系爭瑕疵可否歸責於被告？系爭瑕疵是否因
    原告儲放保存不當所致？
  (二)系爭瑕疵是否可輕易發現？
  (三)原告依不完全給付法律關係請求被告賠償，是否已時效消滅
    ？
  (四)原告請求賠償金額是否有理由？
  茲分述如下：
  (一)系爭光碟片之瑕疵可歸責於被告，而非因原告保存不當所致
    ，被告應負不完全給付之責任：
    1.按債務人非依債務本旨實行提出給付者，不生提出之效力
      ，民法第235 條前段定有明文。準此，因債務人負有依債
      務本旨為給付之義務，則違背債務之本旨為給付，即屬不
      完全給付，為瑕疵之給付，是以債務人如主張其已為完全
      給付，當由其負證明之責，雖債權人於受領給付後，以債
      務人給付不完全為由，請求債務人損害賠償，關於給付不
      完全之點，應轉由債權人負舉證責任，惟不完全給付，非
      有可歸責於債務人之事由，為債務人免責要件，故債務人
      以不完全給付係因非可歸責於己之事由所致為抗辯，就此
      仍應由債務人證明之（最高法院77年度台上字第1989號判
      決可資參照）。本件被告交付之光碟片有如兩造不爭執事
      實(四)所示之印刷脫落、不平整情形，既為兩造所不爭，尚
      難認被告就其壓製光碟片並交付予原告之債務，已依債之
      本旨給付之。從而，被告抗辯其不完全給付非可歸責於己
      云云，自應負舉證之責。
    2.經查，被告僅辯稱：系爭光碟片於交付予原告時為裸片，
      若瑕疵係被告製造時即存在，原告應於出售予第三人並進
      行包裝前，即可發現瑕疵，詎原告於受領系爭光碟片後2
      年才主張瑕疵，可知瑕疵非被告交付時已存在云云。惟按
      ：依兩造不爭執事實(四)所示勘驗結果，可知瑕疵嚴重者固
      可以肉眼判斷，惟亦有無法逕以肉眼判斷，須經用力擠壓
      始可發現者，從而原告雖未立刻發現系爭光碟片之瑕疵，
      亦未可遽論被告交付系爭光碟片予原告時瑕疵尚不存在；
      況被告壓製後由被告自行保存放置之之另批光碟片，亦有
      相同的印刷情形存在，此為兩造不爭之事實（本院卷第78
      頁、第79頁），被告雖另辯稱該另批光碟片僅置放於倉庫
      角落，該場所可能有問題云云，惟查，被告既不能舉證證
      明兩造保存光碟片之場所有何高溫、潮溼或其他不利於置
      放光碟片之情形，詎被告壓製之光碟片，不論由原告或被
      告保存，竟均發生相同之印刷脫落情形，堪認系爭光碟片
      無法在一般正常情形下保存之，顯與光碟片之正常使用情
      形有悖，被告辯稱其就光碟片之瑕疵無可歸責，純係原告
      保存場所不佳云云，顯無足取。堪信系爭光碟之瑕疵應可
      歸責於被告，被告應負不完全給付責任。
  (二)系爭光碟片印刷脫落之瑕疵非可輕易發現。
    依兩造不爭執事實(四)所示之本院勘驗結果，已可認定系爭瑕
    疵非可輕易發現；且證人甲○○（即向原告買受系爭光碟片
    之是明公司業務副總）於本院97年11月18日言詞辯論期日到
    庭結稱：「這一批貨是裸片，在送包裝廠前包裝廠來載的時
    候，有發現部分有瑕疵，後來我們下去盤點，發現好幾萬片
    有問題。在瑕疵的部分，是光碟片上的印刷品，就是一碰就
    掉，有些是貼的不平整有空氣，目測無法看出來，要用手去
    碰。因為光碟片是整疊（一百片）疊在一起，沒有拆開。運
    送就是整疊送，如果沒有分開是沒有辦法發現。」等語足憑
    （本院卷第116 頁）。從而，依系爭光碟片之瑕疵情形及綑
    裝方式，確難以肉眼輕易發現瑕疵存在。被告此部分之抗辯
    ，亦非可取。
  (三)原告依不完全給付法律關係請求被告賠償，並未罹於時效：
    按民法第495 條規定，因可歸責於承攬人之事由，致工作發
    生瑕疵者，定作人除依同法第493 條及第494 條規定請求修
    補或解除契約，或請求減少報酬外，並得請求損害賠償。此
    之損害賠償請求權，係本於承攬瑕疵擔保責任所生之請求權
    ，與因債務之不完全給付而生之損害賠償請求權，係不同之
    訴訟標的，且各有其時效之規定，不完全給付損害賠償請求
    權應適用民法第125 條一般請求權15年時效之規定，承攬人
    之瑕疵擔保責任，依民法第498 條至第501 條、第514 條之
    規定，則有瑕疵發見期間及權利行使期間（最高法院87年度
    台上字第1289號、第1480號判決意旨參照）。本件被告至94
    年9 月8 日以前共計交付31萬片系爭光碟片予原告，原告於
    97年4 月間通知被告部分系爭光碟片中有表面印刷脫落、不
    能讀取之瑕疵及遭廠商退貨等損害，此為兩造所不爭執，則
    被告依民法第227 條不完全給付之相關規定認原告應賠償被
    告損害，於法並無不合，被告辯稱：民法第498 條、第514
    條關於承攬短期時效之規定應排除民法總則關於不完全給付
    之15年時效適用云云，尚非可採。從而，原告依不完全給付
    法律關係請求被告賠償，並未罹於時效。
  (四)原告得請求被告賠償之金額為157 萬5,896 元：
    1.按因可歸責於債務人之事由，致為不完全給付者，債權人
      得依關於給付遲延或給付不能之規定行使其權利。因可歸
      責於債務人之事由，致給付不能者，債權人得請求賠償損
      害。前項情形，給付一部不能者，若其他部分之履行，於
      債權人無利益時，債權人得拒絕該部之給付，請求全部不
      履行之損害賠償。民法第227 條第1 項、民法第226 條分
      有明文。被告交付之系爭光碟片有瑕疵，應負債務不履行
      損害賠償責任之情，既經認定如上，則被告顯因可歸責於
      己之事由，致未依債之本旨給付系爭光碟片，原告自得依
      民法第277 條第1 項規定，請求損害賠償。
    2.再按損害賠償，除法律另有規定，或契約另有訂定外，應
      以填補債權人所受損害及所失利益為限。依通常情形，或
      依已定之計畫，設備或他特別情事，可得預期之利益，視
      為所失利益。民法第216 條規定甚明。所謂所受損害，即
      現存財產因損害事實之發生而被減少，屬於積極的損害。
      所謂所失利益，即新財產之取得，因損害事實之發生而受
      妨害，屬於消極的損害（最高法院48年台上字第1934號判
      例意旨參照）。本件原告主張系爭光碟片因系爭瑕疵遭退
      貨，其受有每片損失價金20元、部分已包裝之費用為每片
      損失5.3 元、拆裝費用為每片損失1.4 元、退貨物流費用
      為每片損失1 元，總計每片合計27.7元，請求賠償數量7
      萬3,640 片，損失共計203 萬9,828 元，被告則否認原告
      請求之金額。茲就原告請求之項目及金額是否有理由，分
      述如下：
      (1)所失利益部分：
        原告於96年9 月17日與是明公司就系爭光碟片成立買賣
        合約，約定裸片及成品包裝之價金均為每片20元，惟因
        產品瑕疵遭是明公司退貨，原告並退回已收之買賣價款
        予是明公司，此有買賣合約書一份附卷可稽（本院卷第
        27 、28 頁），並經證人即是明公司副總甲○○到庭論
        述屬實（本院卷第117 頁）。此部分為原告依已定之契
        約而可得預期之利益，是原告就此部分所失之請求，自
        屬有據。
      (2)所受損害部分：
        包裝費用：
          原告主張：其出售予是明公司之系爭光碟片中，一部
          分為原告已包裝完成之成品，但因系爭瑕疵退貨，致
          成品之包裝費用無法因銷售而回收，該包裝費用每片
          5.3 元部分亦係原告所受損害云云。惟查：原告與是
          明公司之買賣合約中，裸片及已包裝成品之價金均為
          每片20元（本院卷第27頁、第28頁），證人甲○○亦
          到庭證稱：「貨退給原告公司後會跟原告公司要錢，
          要的錢就是我們之前交易的錢，沒有多要」等語（本
          院卷第117 頁），則裸片之包裝費用自屬原告銷售系
          爭光碟片之成本支出，於原告請求所失利益時即已涵
          括在內，原告既已請求系爭光碟片退貨後價金利益之
          損害，自不得就成本支出之所受損害重複請求，從而
          原告主張其受有包裝費用每片5.3 元之損失云云，委
          無足取。
        拆裝費用：
          系爭光碟因系爭瑕疵遭退貨，致原告須將完成包裝之
          光碟產品，一一拆裝取出裸片，並分開光碟片、小海
          報及塑膠盒，該拆裝費用計每片1.4 元，有報價單一
          份在卷可稽（本院卷第30頁），並經證人即吉鶴公司
          負責人丙○○於本院97年9 月24日言詞辯論期日結證
          稱：「原告公司的退貨由我拆掉收縮膜，拿掉CD片或
          光碟片塑膠盒子上的海報，把裸片拿出來，也就是把
          一片包裝好的CD或光碟拆掉後分門別類放好。…我這
          個（每片拆裝費用1.4元）的報價大概是之前跟德川
          公司的報價就是這樣，頂多就是一片一、二毛的差價
          」等語（本院卷第91頁），而原告主張遭退貨後之拆
          裝流程，亦與常情相符，從而此部分請求，應屬有據
          。
        物流費用：
          原告主張系爭光碟因瑕疵遭退貨，致原告需支出物流
          費用為每片1 元，惟原告就此物流費用之支出必要及
          實際支出金額均未舉證證明之，尚難遽為有利於原告
          之認定。
      (3)系爭光碟片瑕疵數量：
        兩造共同查對後，被告於97年7 月10日確認由被告所壓
        製之光碟片共有8 萬1,100 片有瑕疵，並作成確認書一
        份附卷可稽（本院卷第75頁），被告對於該確認書形式
        上不爭執，原告僅就其中7 萬3, 640片之National Ge-
        ographic國家地理頻道光碟片之損害部分請求賠償，其
        主張之數量既未逾兩造確認瑕疵之數量，自堪採信。
    3.綜上，被告就系爭光碟片之瑕疵應負不完全給付之責，原
      告並因此受有每片所失利益20元、拆裝費用每片1.4 元之
      損害，瑕疵光碟片共7 萬3, 640片，總此，原告得請求被
      告賠償之金額為157 萬5,896 元。
      *計算式：
      ｛20（價金即所失利益）+1.4（拆裝費用即所受損害）｝
       73,640（光碟片數量） ＝1,575,896
五、綜上所述，系爭光碟片之瑕疵可歸責於被告，原告本於不完
    全給付之法律關係，請求被告給付原告157 萬5,896 元及自
    起訴狀繕本送達翌日即97年6 月10日起至清償日止，按週年
    利率5%計算之遲延利息，為有理由，應予准許，逾此範圍之
    請求，為無理由，應予駁回。
六、兩造皆陳明願供擔保，聲請宣告假執行及免予假執行，經核
    原告勝訴部分並無不合，爰分別酌定相當擔保金額准許之。
    至原告敗訴部分，其假執行之聲請即失所附麗，應併予駁回
    。
七、本件訴訟費用額確定為2 萬1,798 元（含第一審裁判費2 萬
    1,196 元、證人旅費602 元），依職權定由被告負擔5 分之
    4 即1萬7,438元，其餘5 分之1 即4,360 元由原告負擔。
八、本件事證已臻明確，兩造所為其他主張陳述並所提證據，經
    審酌後，認與本件判決結果無礙，爰不一一詳予論述，附此
    敘明。
九、據上論結，本件原告之訴為一部有理由，一部無理由，依民
    事訴訟法第79條、第87條第1 項、第390 條第2 項、第392
    條，判決如主文。
中    華    民    國    98    年    1    月     9     日
                  民事第二庭  法  官  王怡雯
以上正本證明與原本無異。
如對本判決上訴，應於判決送達後20日內向本院提出上訴狀。
中    華    民    國    98    年    1     月    12    日
                              書記官  桂大永


司法院資訊處製作；財團法人民間司法改革基金會備份。
